臺灣臺中地方法院刑事判決　　　　　　　　　　　　九十一年度訴字第二七九八號
　　公　訴　人　臺灣臺中地方法院檢察署檢察官
　　被　　　告　乙○○　男二十.
　　指定辯護人　本院公設辯護人　丙○○
右列被告因加重強盜案件，經檢察官提起公訴（九十一年度偵字第二０一三八號），
本院判決如左：
    主  文
乙○○意圖為自己不法之所有，攜帶兇器，以強暴至使不能抗拒，而取他人之物及使
其交付，處有期徒刑柒年貳月。扣案之瑞士刀壹把沒收。
    事  實
一、乙○○因積欠地下錢莊款項無力償還，竟意圖為自己不法之所有，於民國九十一
    年十月十二日二十三時四十分許，在臺中市○○路後火車站附近，向駕駛車牌號
    碼九Ｐ─○七二號營業用小客車之甲○○佯稱搭乘計程車，並乘坐於後座，欲往
    臺中市南屯區。上車後不久，乙○○遂改口要前往臺中縣大里市十九甲地區，並
    沿途指引甲○○開車路線，於同年月十三日凌晨零時三十分許，抵達乙○○任職
    之臺中縣大里市○○路○段一之一巷五二之一號工廠前廣場時，乃開口向甲○○
    借錢，甲○○回稱沒有錢後，乙○○改向甲○○借用行動電話欲撥打予友人，甲
    ○○欲幫乙○○撥打，詢問乙○○友人之電話號碼，乙○○支吾其詞，隨即取出
    其隨身攜帶，客觀上足以對人之生命、身體產生危害，可供兇器使用之瑞士刀一
    把，自甲○○後方，以該瑞士刀抵住甲○○下巴，另一手扳住甲○○額頭，要求
    甲○○交出錢財，甲○○則一邊要求乙○○放手，一邊抵抗，並於奮力掙脫後，
    開啟車門外往外跑，乙○○隨即下車追上甲○○，拉扯之間甲○○不慎跌倒，乙
    ○○即將甲○○壓在地上，出手加以毆打，致甲○○受有頦部撕裂傷（約七公分
    ，起訴書誤繕為三公分）、左耳部、左手挫傷、頭部外傷併多處皮下血腫、多處
    擦傷等傷害（傷害部分未據告訴），繼再要求甲○○交付財物，甲○○仍然不願
    交付錢財，乙○○遂自行從甲○○所身著之長褲左右口袋內，強取現金約新台幣
    （下同）六百五十元得手，另為避免甲○○報警，並喝令甲○○將其所有行動電
    話交出，甲○○懾於被告上開施用強暴方式，至使不能抗拒，而交出其所有ＭＯ
    ＴＯＲＯＬＡ廠牌行動電話一支（內含0000000000ＳＩＭ卡一紙）。
    同日（九十一年十月十三日）上午十一時許，甲○○將前開行動電話內之ＳＩＭ
    卡丟棄，並將該行動電話機具持往臺中縣太平市○○路某家通訊行變賣，得款四
    百元，併同前開強盜所得金錢，供一己花用完畢。嗣經甲○○報案，經警於其所
    駕駛營業用小客車右後車門把手處採集乙○○所有指紋一枚，經比對得知其涉有
    重嫌，於九十一年十月十五日十四時許，經警通知到案說明，乙○○始坦承犯行
    ，並扣得其所有供強盜用之瑞士刀一把。
二、案經臺中縣警察局霧峰分局報請臺灣臺中地方法院檢察署檢察官偵查起訴。
    理  由
一、訊據被告乙○○對其於右揭時地，持扣案瑞士刀一把抵住被害人甲○○下巴，並
    毆打被害人身體各處，以此強暴方法至使被害人不能抗拒，而強取被害人長褲口
    袋內現款及命其交付行動電話一支等事實均坦承不諱，惟矢口否認有何加重強盜
    犯行，辯稱：當時伊被地下錢莊討債，不得已才持刀要嚇嚇被害人，且伊並非一
    開始就打算行搶，是等到伊向被害人借錢，被害人回說沒錢時，伊才起意要行搶
    ，並非預謀，伊只有拿到五百元現金及行動電話，現在伊也很後悔云云。經查，
    被告對於右開大部分事實均予承認，核與被害人於警、偵訊指述情節相符，有各
  該詢、訊問筆錄在卷可按；並有財團法人仁愛綜合醫院診斷證明書、現場圖各一
    紙附卷及瑞士刀一把扣案可資佐證。又經採集被害人所駕駛營業用小客車右後車
    門把手處犯罪嫌疑人之指紋與被告之指紋，經送鑑定比對後，該右後車門把手處
    上採集之指紋與被告之右拇指指紋相符，有內政部警政署刑事警察局九十一年十
    月二十五日刑紋字第○九一○二八九六五八號鑑驗書一紙附卷可稽。雖被告持前
    詞為辯，然案發時被告確實攜帶扣案瑞士刀一把逞兇，為其所不否認，果如其無
    預謀行搶，何故身上並無背包亦無他物，復非其工作器具，何以於將近半夜時刻
    猶隨身攜帶該兇器，且其上車時間距離案發時間不超過一小時，先指引被害人前
    往臺中市南屯區，繼而指往臺中縣大里市十九甲地區，再又指往其工作場所前，
    迂迴繞路，加以其供稱積欠地下錢莊款項未還，需款孔急，足見其於搭乘被害人
    所營車輛前，早有預謀如果借用不成，即動手行搶之故意至明。另被告係強行自
    被害人左右長褲口袋內各取得六百元紙鈔及五十元零錢，業據被害人指訴歷歷，
    且案發當時被害人究竟攜帶若干金錢，亦只有其本人最為清楚，是應以被害人指
    稱遭行搶得手之現金為六百五十元一情為可信。被告前開辯詞顯無可採。本件事
    證業臻明確，被告犯行至堪認定。
二、查被告強盜時所攜帶之瑞士刀一把，材質堅硬，刀鋒經研磨加工後已呈銳利狀，
    業經公訴人於偵查中勘驗屬實，製有勘驗筆錄一紙及照片九幀在卷可參，客觀上
    足以對人之生命、身體、安全構成威脅，係屬兇器無訛。被告持以犯案，核係犯
    刑法第三百三十條第一項之攜帶兇器加重強盜罪。又被告持扣案瑞士刀一把抵住
    被害人下巴，導致其縫合十三針，受有頦部撕裂傷（約七公分）之傷害，此部分
    乃被告施用強暴之當然結果，不另論罪；至被害人逃出車外，被告鍥而不捨追出
    ，並徒手毆打被害人，致其受有左耳部、左手挫傷、頭部外傷併多處皮下血腫、
    多處擦傷等傷害，雖非其施用強暴之部分行止，應已出於其強盜犯意外，為使被
    害人就範所施用之傷害犯行，然被害人就此部分並未提出告訴，本院依法不得審
    理，而縱使提出告訴，亦與其所犯加重強盜罪間具有牽連犯之關係，均併此敘明
    。爰審酌被告年輕力壯，不思循正當管道謀生，反利用搭乘計程車，被害人較無
    戒心之際，持刀暴力相向，導致被害人受傷多處，危害社會治安頗鉅，惟考以其
    前無不良素行，有臺灣臺中地方法院檢察署刑案資料查註紀錄表及臺灣高等法院
    被告全國前案紀錄表各一紙在卷可據，其係初犯，因受地下錢莊討債無力還款，
    出此下策，搶得財物非多，犯後直承大部分犯行無誤，態度誠懇，並非十惡不赦
    之人，頗有悔意等一切情狀，量處如主文所示之刑。至扣案之瑞士刀一把，為被
    告所有供犯罪所用之物，業據其於本院審理時供明在卷，依刑法第三十八條第一
    項第二款規定宣告沒收之。
據上論斷，應依刑事訴訟法第二百九十九條第一項前段，刑法第三百三十條第一項、
第三十八條第一項第二款，判決如主文。
中      華      民      國      九十一      年    十二    月    三十一  日
                                臺灣臺中地方法院刑事第四庭
                                    法  官  賴妙雲
右正本證明與原本無異。
如不服本判決，應於送達後十日內向本院提出上訴狀 （須附繕本） ，上訴於台灣高等
法院台中分院。
                                    書記官
中      華      民      國      九十一      年    十二    月    三十一  日
附錄論罪科刑法條
刑法第三百三十條
第  328 條  意圖為自己或第三人不法之所有，以強暴、脅迫、藥劑、催眠術或他法，
            至使不能抗拒，而取他人之物或使其交付者，為強盜罪，處五年以上有期
            徒刑。
            以前項方法得財產上不法之利益或使第三人得之者，亦同。
            犯強盜罪因而致人於死者，處死刑、無期徒刑或十年以上有期徒刑；致重
            傷者，處無期徒刑或七年以上有期徒刑。
            第一項及第二項之未遂犯罰之。
            預備犯強盜罪者，處一年以下有期徒刑、拘役或三千元以下罰金。
第  330 條  犯強盜罪而有第三百二十一條第一項各款情形之一者，處七年以上有期徒
            刑。
            前項之未遂犯罰之。
